【裁判字號】    92,上易,75
【裁判日期】    920918
【裁判案由】    傷害
【裁判全文】
臺灣高等法院臺中分院刑事判決                    九十二年度上易字第七五號
    上  訴  人
    即  被  告  乙○○
右上訴人因傷害案件，不服臺灣彰化地方法院九十一年度易字第八四二號中華民國九
十一年十一月七日第一審判決（起訴案號：臺灣彰化地方法院檢察署九十一年度偵字
第四二三三號），提起上訴，本院判決如左：
    主      文
原判決撤銷。
乙○○傷害人之身體，處拘役貳拾日，如易科罰金，以參佰元折算壹日。緩刑伍年。
    事      實
一、乙○○係慢性精神病患（情感性精神病），有明顯負性症狀及社會職業功能退化
    之情形，其對外界事務之認知、理會及判斷能力較一般人之平均程度有減退之情
    況，為精神耗弱之人。其係甲○○之夫，二人間具有家庭暴力防治法第三條第一
    款所定之家庭成員關係。於民國九十一年三月十二日二十三時許，在彰化縣二林
    鎮○○里○○路五一之五號住處，乙○○趁甲○○睡覺之際，竟基於普通傷害之
    犯意，無故徒手毆打甲○○頭部，致甲○○受有頭部外傷併腦震盪之傷害。
二、案經被害人甲○○訴請台灣彰化地方法院檢察署檢察官偵查起訴。
    理      由
一、訊據上訴人即被告乙○○（下稱被告）矢口否認有前揭傷害之犯行，辯稱：伊並
    無毆打告訴人，可能係告訴人上班騎車受傷，而告訴人為達離婚之目的，才提出
    告訴云云。惟查，被告確有於前揭時、地出手毆打告訴人等情，迭據告訴人於偵
    查、原審及本院調查時指訴綦詳，並有秀傳紀念醫院出具之診斷證明書一紙暨告
    訴人就診病歷表在卷可稽（見他字卷第六頁、原審卷第十七至二二頁）。按告訴
    人所受之傷勢，若係因騎乘機車受傷所致，何以僅有頭部外傷，其餘身體部位未
    受任何傷害；次按告訴人所受之傷勢為頭部外傷併腦震盪，而頭部乃身體重要部
    位，告訴人若欲誣陷被告，大可自殘頭部以外之處，實無自行傷害自己頭部且至
    併發腦震盪之理，是以告訴人指稱被告毆打其頭部乙情，應屬實在，被告所辯要
    屬事後卸責之詞，不足採信，本件事證已臻明確，被告之犯行堪予認定。被告於
    本院雖另行聲請傳訊其母親江玉麵，以證明其並無毆打告訴人。惟查，被告毆打
    告訴人之時，並無其他人在場等情，業據告訴人於本院調查時陳明在卷（見本院
卷第二０頁），徵諸案發當時正值深夜，案發地點又係被告與告訴人之房間（係
    趁告訴人睡覺之時毆打），是告訴人陳稱毆打之時，並無第三人在場等語，應堪
    採信，是江玉麵既非現場之目擊證人，自無傳訊之必要，附此敘明。
二、核被告所為，係犯刑法第二百七十七條第一項之傷害罪，屬家庭暴力防治法第二
    條第二項所規定之家庭暴力罪。被告係慢性精神病患，有明顯負性症狀及社會職
    業功能退化之情形，其對外界事務之認知、理會及判斷能力較一般人之平均程度
    有減退之情況，為精神耗弱之人，業經本院囑託行政院國軍退除役官兵輔導委員
    會台中榮民總醫院鑑定屬實，有該院九十二年五月十六日中榮醫企字第０九二０
    ００二三八三號函附卷可參（見本院卷第四一至四八頁），核與告訴人於告訴狀
    中指稱：被告於八十六年六月二十一日在林口長庚醫院精神科住院回來；八十九
    年間精神病發作；九十年過年前精神病又發作，大聲吵鬧等語（見他字卷第二頁
    ）相符，應依刑法第十九條第二項減輕其刑。原審以被告罪證明確，予以論罪科
    刑，固非無見。惟查，原審疏未審酌被告有精神耗弱之情形，即有未洽。被告上
    訴意旨否認犯罪，指摘原判決不當，雖無理由，但原判決既有上述可議之處，即
    屬無可維持，自應由本院將原判決撤銷改判。爰審酌被告犯罪之動機、手段、所
    生於告訴人身體之危害及其犯罪後之態度等一切情狀，量處如主文所示之刑，並
    諭知易科罰金之折算標準。末查，被告未曾受有期徒刑以上刑之宣告，有台灣高
    等法院被告全國前案紀錄表附卷可查，被告因心理因素致無法控制自己之情緒，
    行為雖有未當，然經此偵審教訓，應知警惕諒無再犯之虞，本院認所宣告之刑，
    以暫不執行為適當，併諭知緩刑五年，以勵自新。
據上論斷，應依刑事訴訟法第三百六十九條第一項前段、第三百六十四條、第二百九
十九條第一項前段，刑法第二百七十七條第一項、第十九條第二項、第四十一條第一
項前段、第七十四條第一款，罰金罰鍰提高標準條例第一條前段、第二條，判決如主
文。
本案經檢察官丙○○到庭執行職務。
中      華      民      國      九十二  年      九      月      十八    日
                                臺灣高等法院臺中分院刑事第十庭
                                      審判長法  官  林  照  明
                                            法  官  王      銘
            法  官  蔡  名  曜
右正本證明與原本無異。
不得上訴。
                                            書記官  許  哲  禎
中      華      民      國      九十二  年      九      月      十九    日
                                                                        Ａ


司法院資訊處製作；財團法人民間司法改革基金會備份。
